【裁判字號】    95,台上,566
【裁判日期】    950330
【裁判案由】    返還不當得利
【裁判全文】
最高法院民事裁定              九十五年度台上字第五六六號
    上   訴   人  順欣興業股份有限公司
    兼法定代理人  辛○○
    共        同
    訴 訟代理 人  林秋萍律師
    被 上  訴 人  甲○○
                          之4.
                  乙○○
                  丙○○
                  丁○○
                  己○○
                  戊○○
                  庚○○
                          59.
上列當事人間請求返還不當得利事件，上訴人對於中華民國九十
四年十二月十五日台灣高等法院再審判決（九十四年度重再字第
二七號），提起上訴，本院裁定如下：
    主  文
上訴駁回。
第三審訴訟費用由上訴人負擔。
    理  由
按上訴第三審法院，非以原判決違背法令為理由，不得為之。又
提起上訴，上訴狀內應記載上訴理由，其以民事訴訟法第四百六
十九條所定事由提起第三審上訴者，應於上訴狀內表明：原判決
所違背之法令及其具體內容、暨依訴訟資料合於該違背法令之具
體事實，同法第四百六十七條、修正前第四百七十條第二項第一
款及第二款定有明文。而依同法第四百六十九條規定，有該條所
列各款情形之一者，其判決當然為違背法令。是當事人提起第三
審上訴，如以同法第四百六十九條所列各款情形為上訴理由時，
其上訴狀或理由書應表明該判決所違背之法令條項，或有關判例
、解釋字號，或成文法以外之習慣或法理等及其具體內容，暨係
依何訴訟資料合於該違背法令之具體事實。如未依上述方法表明
，或其所表明者，與上開法條規定不合時，即難認為已合法表明
上訴理由，其上訴自非合法。本件上訴人對原判決提起第三審上
訴，雖以違背法令為由，惟核其上訴理由狀所載內容，係就原審
取捨證據、認定事實及解釋契約之職權行使所論斷：上訴人以台
灣高等法院九十三年度上更(三)字第一三一號判決（下稱原確定判
決）錯誤適用或不適用民法第一百五十三條第一項規定，並違反
最高法院六十一年台上字第九六四號、五十年台上字第一五五０
號判例，依民事訴訟法第四百九十六條第一項第一款規定提起再
審之訴。按民事訴訟法第四百九十六條第一項第一款所謂適用法
規顯有錯誤，係指確定判決所適用之法規顯然不合於法律規定，
或與司法院現尚有效及大法官會議之解釋，或最高法院尚有效之
判例顯然違反者而言。不包括漏未斟酌證據及認定事實錯誤、判
決不備理由或理由矛盾之情形在內（最高法院六十年台再字第一
七○號、六十三年台上字第八八○號判例參照）。原確定判決認
向上訴人購買「喜市」承購戶組成之自救會於民國八十六年七月
七日經基隆市議會議長許財利協調，達成承購戶因夾層屋爭議暫
緩繳款所孳生利息由上訴人全額吸收，在爭議未解決前上訴人同
意不逕行解約或沒收已繳價款之協議，被上訴人均為「喜市」建
案之承購戶，承認該次協議並據以於訴訟中主張，協議效力自及
於被上訴人，兩造間互相意思表示一致，該協議已為兩造間契約
，並不以經兩造簽名為必要，協議之會議紀錄所載「請建商於三
天內回復自救委員會」，僅指請建商即上訴人於三天內回復是否
酌予降低房屋售價，與他項記載無涉，並無適用法規顯有錯誤情
形。又原確定判決認上訴人未能證明已依買賣契約第十三條之一
規定寄發繳款通知書，並於逾期十四日後催告被上訴人一次繳清
全部價款，其於八十六年八月十四日為解除契約之意思表示不生
解約效力，則原確定判決關於被上訴人已有行使同時履行抗辯權
之論述，僅屬補強論據，縱未論述被上訴人行使同時履行抗辯權
之存證信函何時到達之日期，亦僅為判決理由不備，而非適用法
規顯有錯誤。上訴人依民事訴訟法第四百九十六條第一項第一款
所定之再審事由，對原確定判決提起再審之訴，殊無足取等情，
指摘其為不當，並就原審所為論斷，泛言未論斷或論斷矛盾，而
未表明該判決所違背之法令及其具體內容，暨依訴訟資料合於該
違背法令之具體事實，難認其已合法表明上訴理由，依首揭說明
，應認其上訴為不合法。又上訴人於原審並未主張原確定判決有
不適用民事訴訟法第二百二十六條第三項、第二百二十二條第四
項、本院十八年上字第三四七號判例之再審理由，亦未主張原確
定判決認八十六年七月二十九日之協議書第三項規定不明確，卻
又認伊依該協議而為不解除契約承諾，而有適用民法第一百五十
三條第一項規定錯誤之再審理由，原審自無庸論斷，附此敘明。
據上論結，本件上訴為不合法。依民事訴訟法第四百八十一條、
第四百四十四條第一項、第九十五條、第七十八條、第八十五條
前段，裁定如主文。
中    華    民    國  九十五  年    三    月   三十   日
                      最高法院民事第八庭
                          審判長法官  朱  建  男
                                法官  顏  南  全
                                法官  許  澍  林
                                法官  鄭  傑  夫
                                法官  蘇  清  恭
      本件正本證明與原本無異
                                      書  記  官
中    華    民    國  九十五  年    四    月   十四   日
                                                      Ｌ


司法院資訊處製作；財團法人民間司法改革基金會備份。
